【裁判字號】    91,簡上,204
【裁判日期】    920318
【裁判案由】    給付票款
【裁判全文】
臺灣臺南地方法院民事判決  九十一年度簡上字二○四號
    上  訴  人  甲○○
    被  上訴人  乙○○
右當事人間請求給付票款事件，上訴人對於中華民國九十一年十月八日臺灣臺南地方
法院新營簡易庭九十一年度營簡字第三六五號第一審判決提起上訴，本院判決如左：
    主      文
上訴駁回。
第二審訴訟費用由上訴人負擔。
    事      實
甲、上訴人方面：
    一、聲明：原判決廢棄，被上訴人在第一審之訴及假執行之聲請均駁回。
    二、陳述：除與原審判決書所載者相同茲予引用外，補稱：本件票款債務連同其
        他貨款債務三百六十多萬元，業經兩造達成和解，約定以一成解決，有簽收
        單一紙及證人楊銀泉可供傳訊為證，上訴人並已交付三十六萬元之客票予被
        上訴人供清償完畢，伊既已清償系爭債務完畢，則被上訴人本件請求自屬無
        據。
    三、證據：除援用原審之立證方法外，另提出簽收單一份為證，並聲請訊問證人
        楊銀泉。
乙、被上訴人方面：
    一、聲明：如主文所示。
    二、陳述：除與原審判決書所載者相同茲予引用外，補稱：否認兩造曾於上訴人
        無法清償債務後達成和解，約定以一成解決，上訴人固曾交付三十六萬元之
        客票予被上訴人，然係供部分清償其他貨款債務之用，本件系爭票據既然迄
        未交還上訴人，足證被上訴人從未就系爭票款債務表示免除，上訴人之抗辯
        ，自無足採。
    三、證據：除援用原審之立證方法外，另聲請訊問證人郭登財。
    理      由
一、本件被上訴人起訴主張：伊執有上訴人所簽發如附表所示之支票二紙（下稱系爭
    支票），雖經提示請求上訴人付款，均不獲兌現，爰本於票據關係訴請上訴人給
    付系爭票款壹佰零玖萬元，並加給自該支票提示日（九十一年三月二十六日）起
    至清償日止，按年利六釐計算之利息等語。
二、上訴人則以：伊雖曾向被上訴人購買木材，因而負欠被上訴人如訴之聲明所示之
    貨款未償，然伊係遭第三人倒帳致無法清償，且本件票款債務連同其他貨款債務
    三百六十多萬元，業經兩造達成和解，約定以一成解決，上訴人並已交付三十六
    萬元之客票予被上訴人供清償完畢，伊既已清償系爭債務完畢，則被上訴人本件
    請求自屬無據等語，資為抗辯。
三、查被上訴人起訴所主張之右揭事實，業據提出與其所述相符之系爭支票暨退票理
    由單二紙為證，且為上訴人所不爭，應堪信被上訴人之主張為真實。上訴人雖另
    辯稱：渠業與被上訴人達成協議，以一成金額清償系爭債務，並已清償履行完畢
    云云，惟此既為被上訴人所否認，則上訴人就該有利於己之事實，依民事訴訟法
    第二百七十七條之規定，自應負舉證之責。經查：
    （一）經原審傳訊上訴人所聲請傳訊之證人沈瑞欽、蔡淑芬，沈瑞欽係到庭證稱
          ：「（問：被告有邀債權人商議還錢方式？）第一次當時我有過去，有些
          人認識，有些不認識－－－－而在第二次當場有去參加協議債務的人，都
          同意以一成清償，但原告我不認識，當時是否有在場，我不清楚」、「第
          二次協議以一成和解時，被告拿現金給我們，被告並將簽給我們的本票收
          回」等語（見原審九十一年九月二十四日言詞辯論筆錄），蔡淑芬則係到
          庭證稱：「（問：當初去協調債務的情形如何？）第一次跳票時，被告有
          通知債權人開協調會議，當初債權人都有去，但沒有結果，第二次協調債
          務時，在場人就和被告以一成達成和解，被告是拿現金給我們」等語（見
          原審九十一年九月二十四日言詞辯論筆錄），是其等上開證言顯不足為有
          利於上訴人之認定，蓋其等並不知達成和解時被上訴人究竟有無在場，甚
          且證人沈瑞欽之證詞，適足為不利於上訴人之認定，蓋被上訴人既然迄仍
          執有系爭兩張支票，此為兩造所不爭，則對照沈瑞欽上開證詞，適足說明
          被上訴人並未與上訴人達成一成償債之協議，所以迄仍執有系爭兩張支票
          。
    （二）經本院傳訊上訴人所聲請傳訊之證人楊銀泉，到庭證稱：「（問：上訴人
          何時與債權人達成清償一成的協議？）九十年五月間，在上訴人的工廠，
          在白河鎮」、「（問：你有出席參加協議嗎？）有」、「（問：出席的其
          他債權人中，有無看到在場的被上訴人？）被上訴人沒有去」、「（問：
          有無見到被上訴人指派其他人去？）有看到被上訴人派人去，因為被上訴
          人是台中來的債權人，我知道」、「（問：被上訴人指派去的人，也有答
          應以一成受償嗎？）被上訴人指派的代表有在場，我不確定他們是否有答
          應以一成受償」等語綦詳（見本院九十二年二月十日準備程序筆錄），是
          楊銀泉上開證述，亦顯不足為有利於上訴人之認定。
    （三）上訴人雖又提出被上訴人自承為渠所簽之簽收單一份，據以主張兩造業已
          達成一成償債之協議云云。惟查：
          １、 有關該簽收單上半段所記載「 AＺ0000000 00 年 9 月 26 日亞太新
              營分行參拾陸萬元整」等語，僅足以證明被上訴人曾自上訴人處收受
              該三十六萬元之客票而已，並不足以證明被上訴人業已免除其他債務
              （尤其是系爭票款債務），亦不足以證明兩造業已達成一成償債之協
              議。
          ２、有關該簽收單中段所記載「退 4/00 000000 元， 4/00 000000 元兩
              張，抵未出貨之用」等語，兩造均不爭執係由被上訴人退還部分支票
              予上訴人，以抵尚未出貨之貨款用，是該等文字記載，顯不足以證明
              被上訴人業已免除系爭票款債務，亦不足以證明兩造業已達成一成償
              債之協議，反而由被上訴人既已交還未出貨部分之支票，卻仍未交還
              系爭支票加以觀察，更可證明被上訴人並未免除系爭票款債務，兩造
              亦未達成一成償債之協議。
          ３、有關該簽收單下半段所記載「差十二萬元分十二期或六期皆可，一年
              為準」等語，究何所指一節，依據上訴人自己所為之解釋，係指「被
              上訴人要求還三十六萬元還不夠，還要再十二萬元給他，要分十二期
              或六期，於一年內清償」之意，被上訴人則稱係指「我是說我不可能
              一成解決，所以至少先給我四十八萬元，其餘的債務再來解決，所以
              除了客票三十六萬元外，我還要他再給我十二萬元，分一年清償」等
              語（），惟無論如何，依據該簽收單下半段之記載，適足以說明兩造
              絕未達成以一成償債之協議。蓋上訴人積欠被上訴人之債務，連同本
              件票款債務在內，既係三百六十萬元左右，則兩造既然均不爭執被上
              訴人書寫該簽收單，係要求上訴人應先清償四十八萬元，顯足以證明
              兩造絕未達成以一成償債之協議甚明，上訴人所辯，自無足採。
四、綜上所述，上訴人所辯上開各節既然均不足採，則被上訴人本於票據法律關係，
    請求上訴人給付系爭票款，及自提示日（即九十一年三月二十六日）起至清償日
    止，按年利六釐計算之利息，依票據法第一百二十六條、第一百三十三條之規定
    ，自屬有據，應予准許。原審本於同上理由，認為被上訴人本件主張為可採，其
    訴請上訴人給付本件票款為有理由，而為被上訴人勝訴之判決，並以本件係命清
    償票據債務所為上訴人敗訴之判決，乃依職權宣告假執行，且以上訴人陳明願供
    擔保，聲請免為假執行，經核亦無不合，爰酌定相當之擔保金額宣告之，經核俱
    無不合。上訴意旨指摘原判決不當，求予廢棄改判，為無理由，應予駁回其上訴
    。
五、兩造其餘主張及所提證據，與本院上開論斷無涉或無違，爰不予一一贅述，附此
    敘明。
六、據上論結，本件上訴為無理由，依民事訴訟法第四百三十六條之一第三項、第四
    百四十九條第一項、第七十八條，判決如主文。
中      華      民      國    九十二    年      三      月     十八     日
                              臺灣臺南地方法院民事第三庭
~B審判長法  官  王金龍
~B      法  官  林逸梅
~B      法  官  張銘晃
右正本證明與原本無異
本件不得上訴
中      華      民      國    九十二    年      三      月     十八     日
~B      法院書記官  張淑珍
~F0
~T40
┌────────────────────────────────────────────────────┐
│支票附表：至清償日止按週年利率百分之六計算之利息                                                        │
├─┬───────┬─────┬─────┬────────┬──────────┬──────────┤
│編│  付  款  人  │  發票人  │ 支票號碼 │票  面  金  額  │    票載發票日      │    付款提示日      │
│號│              │          │          │  （新台幣）    │                    │                    │
├─┼───────┼─────┼─────┼────────┼──────────┼──────────┤
│１│台南區中小企業│甲○○    │AB00000000│肆拾萬元        │九十年六月三十日    │九十一年三月二十六日│
│  │銀行          │          │          │                │                    │                    │
├─┼───────┼─────┼─────┼────────┼──────────┼──────────┤
│２│台南區中小企業│甲○○    │AB00000000│陸拾玖萬元      │九十年七月三十一日  │九十一年三月二十六日│
│  │銀行          │          │          │                │                    │                    │
└─┴───────┴─────┴─────┴────────┴──────────┴──────────┘


司法院資訊處製作；財團法人民間司法改革基金會備份。
